【裁判字號】    90,上易,107
【裁判日期】    900515
【裁判案由】    妨害名譽
【裁判全文】
臺灣高等法院花蓮分院刑事判決            九十年度上易字第一七號
    上  訴  人  臺灣臺東地方法院檢察署檢察官
    被      告  甲○○
                乙○○
                己○○
                丁○○
右列上訴人因被告等妨害名譽案件，不服臺灣台東地方法院九十年度易字第三六號中
華民國九十年二月十九日第一審判決（起訴案號：臺灣花蓮地方法院檢察署八十九年
度偵字第二三二二號）提起上訴，本院判決如左：
    主  文
原判決關於甲○○部分撤銷。
甲○○連續意圖散布於眾，散布文字指摘足以毀損他人名譽之事，處有期徒刑月，
如易科罰金，以參佰元折算壹日，扣案之文字標語三面沒收。
其他上訴駁回。
    事  實
一甲○○因與丙○○、戊○○有財務上之糾紛，竟基於意圖散布於眾之概況犯意，先
  後製作書有「曾大醫師冒領貸款，還錢來」（下稱編號一）、「返錢不還票，侵占
  別人財產，丙○○、戊○○、曾國楨共謀」（下稱編號二）、及「輸了股票，侵占
  別人財產」（下稱編號三）等文字之標語，於：
  (一)民國八十九年九月中旬某日，與不知情之綽號「番王」之不詳姓名男子，以共同
    持編號一標語之散布文字方法，在臺東縣臺東市○○路六四號曾國楨所經營之「
    曾外科診所」前，指摘足以毀損曾國楨名譽之事。
  (二)八十九年十月二十三日或二十五日，與不知情之綽號「草繩」之不詳姓名男子，
    以共同持編號二標語之散布文字方法，在上開同一診所前，指摘足以毀損丙○○
    、戊○○及曾國楨名譽之事。
  (三)八十九年十一月二日，與不知情之乙○○、己○○及綽號「阿盛」之不詳姓名男
    子，以共同持編號一、二、三標語之散布文字方法，在上開同一診所前，指摘足
  以毀損丙○○、戊○○及曾國楨名譽之事。
  (四)八十九年十一月八日，與不知情之乙○○、己○○及丁○○，以共同持編號一、
    二、三標語之散布文字方法，在上開同一診所前，指摘足以毀損丙○○、戊○○
    及曾國楨名譽之事。
二案經丙○○、戊○○及曾國楨訴由臺東縣警察局臺東分局報請臺灣臺東地方法院檢
  察署檢察官偵查起訴。
    理  由
一訊據被告甲○○對於其自行製作上開編號一、二、三之文字標語，並在前開時、地
  持該文字標語指摘足以毀損告訴人丙○○、戊○○及曾國楨名譽之事不諱，惟辯稱
  告訴人三人確有侵占被告甲○○之土地，而將侵占所得之金錢分由告訴人三人云云
  。經查上開事實，迭據告訴人丙○○、戊○○及曾國楨在警訊中、偵查中及原審法
  院審理時指述歷歷，並經同案被告乙○○、丁○○、己○○警訊及偵審中陳述屬實
  ，復有現場相片七幀、扣案文字標語三面可供證明。被告甲○○雖稱所指摘之文字
  標語內容確為事實之情，然被告甲○○亦自承其因沒有錢繳裁判費告民事訴訟，且
  刑事訴訟經檢察官為不起訴處分，除此之外其無他法可向告訴人等要到錢等語，其
  所提出之土地登記簿謄本亦無從證明其所指摘之事項為真實，被告甲○○明知為不
  實事項而仍散布文字之故意至為灼然，所辯當無可採，其犯行堪以認定，應依論科
  。
二核被告甲○○所為，係犯刑法第三百十條第二項之加重誹謗罪嫌。其一行為同時妨
  害被害人三人之法益而觸犯數罪名，應依想像競合犯規定從一重處斷。又其先後四
  次犯行，時間緊接，犯罪構成要件相同，顯係基於概括犯意所為，應依連續犯規定
  論以一罪並加重其刑。本件原審論處被告甲○○加重誹謗罪刑，本非無見，惟原判
  決疏未論以想像競合犯，已有未當，且公訴人上訴意旨指摘原判決量刑過輕，為有
  理由，因予撤銷改判。茲審酌被告甲○○之犯罪後非但無悔意，於檢察官提起上訴
  後猶再指責檢察官「保富欺貧」，犯罪後之態度不佳等情狀，量處如主文所示之刑
  ，並諭知如易科罰金之折算標準。扣案之文字標語三面，均屬被告甲○○所有，且
  供本件犯罪所用之物，業據其供明在卷，依法宣告沒收。
三公訴意旨除前開論罪之事實外，尚認被告乙○○、己○○及丁○○與被告甲○○有
  犯意連絡及行為分擔，因認被告乙○○、己○○及丁○○亦共同涉有刑法第三百十
  條第二項之誹謗罪嫌。經查：此部分經本院審理結果，認第一審為上述被告三人無
  罪之判決，並無不當，應予維持，並引用第一審判決書所記載之理由。此部分公訴
  人上訴意旨認上述被告三人既無法確信亦無相當理由足信告訴人三人有文字標語所
  行為，豈得謂無誹謗之故意等語提起上訴，然由反面觀之，亦無相當證據足以認定
  該被告三人明知前開標語內容為不實，從而此部分上訴為無理由，應予駁回。
據上論斷，應依刑事訴訟法第三百六十八條、第三百六十九條第一項前段、第三百六
十四條、第二百九十九條第一項前段、刑法第五十五條、第五十六條、第三百十條第
二項、第四十一條第一項、第三十八條第一項第二款、罰金罰鍰提高標準條例第一條
前段、第二條，判決如主文。
本案經檢察官翟光軍到庭執行職務。
中      華      民      國      九十      年      五      月   十五     日
                                  審判長法官  謝  志  揚
                                        法官  何  方  興
                                        法官  蔣  有  木
右正本證明與原本無異。
本件不得上訴。
                                      書記官   陳  有  信
中      華      民      國      九十      年      五      月   十五     日


司法院資訊處製作；財團法人民間司法改革基金會備份。
